臺灣高等法院臺中分院刑事判決
111年度上訴字第679號
上  訴  人  
即  被  告  徐宇威


選任辯護人  吳中和律師
上列上訴人即被告因毒品危害防制條例案件，不服臺灣臺中地方
法院110年度訴字第2005號，中華民國111年2月10日第一審判決
（起訴案號：臺灣臺中地方檢察署110年度偵字第25750、30413
號），提起上訴，本院判決如下：
    主  文
上訴駁回。
    事  實
一、徐宇威明知甲基安非他命係毒品危害防制條例第2條第2項第
    2款所列管之第二級毒品，依法不得非法持有、販賣，竟意
    圖營利，基於販賣第二級毒品甲基安非他命之犯意，經吳仁
    聰先於民國110年7月1日晚間11時41分許以電話與徐宇威所
    持有之0000000000號行動電話聯繫後，雙方約於110年7月2
    日上午6時許，在臺中市○○區○○里○○街00巷00號吳仁聰住處
    ，由徐宇威以新臺幣（下同）500元，販售甲基安非他命1包
    予吳仁聰而完成交易。嗣經臺灣臺中地方檢察署檢察官向臺
    灣臺中地方法院聲請對徐宇威所持用之0000000000行動電話
    門號實施通訊監察，並經警於110年8月5日下午5時20分許，
    持臺灣臺中地方法院法官核發之搜索票至徐宇威臺中巿東勢
    區○○○○○00巷00號住處搜索，扣得其所有之0000000000號SUG
    AR牌行動電話1支，而循線查悉上情。　　
二、案經臺中市政府警察局東勢分局（下稱東勢分局）報告臺灣
    臺中地方檢察署（下稱臺中地檢署）檢察官偵查起訴。
    理  由
壹、證據能力方面
一、按被告以外之人於審判外之陳述，雖不符刑事訴訟法第159
    條之1至第159條之4之規定，而經當事人於審判程序同意作
    為證據，法院審酌該言詞陳述或書面陳述作成時之情況，認
    為適當者，亦得為證據；當事人、代理人或辯護人於法院調
    查證據時，知有同法第159條第1項不得為證據之情形，而未
    於言詞辯論終結前聲明異議者，視為有前項之同意，刑事訴
    訟法第159條之5亦有明文，而該條規定之立法意旨，在於確
    認當事人對於傳聞證據有處分權，得放棄反對詰問權，同意
    或擬制同意傳聞證據可作為證據，屬於證據傳聞性之解除行
    為，如法院認為適當，不論該傳聞證據是否具備刑事訴訟法
    第159條之1至第159條之4所定情形，均容許作為證據，不以
    未具備刑事訴訟法第159條之1至第159條之4所定情形為前提
    （最高法院104年度第3次刑事庭會議決議參照）。經查，本
    院下列所引用之供述證據，檢察官、上訴人即被告徐宇威（
    下簡稱被告）及其辯護人迄至本院言詞辯論終結前，均未聲
    明異議，可認均同意作為本案證據，本院審酌該等證據之取
    得過程並無瑕疵，與本案待證事實間復具有相當之關聯性，
    以之為本案證據尚無不當，認為得為本案之證據，是依刑事
    訴訟法第159條之5之規定，均有證據能力。
二、按傳聞法則乃對於被告以外之人於審判外之言詞或書面陳述
    而為規範。本案判決以下引用之非供述證據，固無刑事訴訟
    法第159條第1項規定傳聞法則之適用，然經本院於審理時依
    法踐行調查證據程序，與本案待證事實具有自然之關聯性，
    且無證據證明係公務員違法取得之物，依法自得作為證據。
貳、實體方面：
一、認定事實所憑之證據及理由
  ㈠上開犯罪事實，業據被告於警詢、偵查、原審及本院審理中
    均坦承不諱（參110年度偵字第25750號卷【下稱偵一卷】第
    49至51、225頁，原審卷第131、132頁，本院卷第100至102
    頁），核與證人即購毒者吳仁聰於警詢、偵查中之證述大致
    相符（參偵一卷第110、111、172頁），並有臺灣臺中地方
    法院110年聲搜字第861號搜索票、東勢分局搜索扣押筆錄、
    扣押物品目錄表、扣押物品收據（參偵一卷第63至71頁）、
    0000000000行動電話門號基本資料（參偵一卷第89頁）、被
    告與吳仁聰之通訊監察譯文（參偵一卷第117、118頁）各1
    份、吳仁聰手機畫面擷圖5張（參偵一卷第119至123頁）、
    臺灣臺中地方法院110年聲監續字第486號通訊監察書（參偵
    一卷第263、264頁）各1份在卷可稽，復有0000000000號SUG
    AR牌行動電話1支扣案可佐，足認被告上開任意性自白核與
    事實相符，堪信為真實。
　㈡按受施用毒品者委託，代為向販售毒品者購買毒品後，交付
    委託人以供施用，並收取價款，與受販售毒品者委託，將毒
    品交付買受人，並收取價款，2者同具向毒販取得毒品後交
    付買受人並收取代價之行為外觀，其固因行為人主觀上，究
    與販售者抑或買受人間有意思聯絡，而異其行為責任，單純
    意在便利、助益施用而基於與施用者間之意思聯絡，為施用
    者代購毒品之情形，僅屬幫助施用，若意圖營利，而基於與
    販售者間之犯意聯絡，代為交付毒品予施用者，始為共同販
    賣，然販毒之人，不論大、小盤商、零售，甚或臨時起意偶
    一為之者，莫不意圖營利，又毒品交易亦不必然以現貨買賣
    為常態，毒品交易通路賣方上、下手間，基於規避查緝風險
    ，節約存貨成本等不一而足之考量，臨交貨之際，始互通有
    無之情形，亦所在多有，故毒販與買方議妥交易後，始轉而
    向上手取得毒品交付買方，不論該次交易係起因於賣方主動
    兜售或買方主動洽購，毒販既有營利意圖，尚非可與單純為
    便利施用者乃代為購買毒品之情形等同視之，而均論以幫助
    施用罪，2者之辨，主要仍在營利意圖之有無，不可不慎，
    俾免輕啟販毒者行險僥倖之機（最高法院101年度臺上字第4
    333號判決要旨參照）。又按販賣毒品罪須主觀上有營利之
    意圖，不問係「以毒抵債」、「以毒易物」，有一於此，其
    犯罪即屬完成。所謂「意圖」，即犯罪之目的，原則上不以
    發生特定結果為必要，祇須有營利之意圖為已足，不以買賤
    賣貴而從中得利為必要。行為人以毒品償還債務，即「以毒
    抵債」，既有交易之對價關係，自有營利之意圖無疑，應論
    以販賣毒品罪（最高法院97年度台上字第2109號刑事判決意
    旨參照）。再按販賣毒品之所謂販賣行為，係行為人基於營
    利之目的，而販入或賣出毒品而言。販賣毒品者，其主觀上
    須有營利之意圖，且客觀上有販賣之行為，即足構成，至於
    實際上是否已經獲利，則非所問。即於有償讓與他人之初，
    係基於營利之意思，並著手實施，而因故無法高於購入之原
    價出售，最後不得不以原價或低於原價讓與他人時，仍屬販
    賣行為。必也始終無營利之意思，縱以原價或低於原價有償
    讓與他人，方難謂為販賣行為，而僅得以轉讓罪論處（最高
    法院93年度臺上字第1651號判決要旨參照）。又販賣甲基安
    非他命，本無一定價格，各次買賣之價格，當亦各有差異，
    隨供需雙方之資力、關係之深淺、需求之數量、貨源之充裕
    與否、販賣者對於資金之需求如何及殷切與否，以及政府查
    緝之態度，進而為各種不同之風險評估，而為機動性之調整
    ，是其價格標準，自非一成不變，且販賣者從各種「價差」
    、「量差」、「純度」或其他利益謀取利潤方式，或有差異
    ，然其所圖利益之非法販賣行為目的，則屬相同，並無二致
    。衡以近年來毒品之濫用，危害國民健康與社會安定日益嚴
    重，治安機關對於販賣或施用毒品之犯罪行為，無不嚴加查
    緝，各傳播媒體對於政府大力掃毒之決心亦再三報導，已使
    毒品不易取得且物稀價昂，苟被告於有償買賣第二級毒品甲
    基安非他命之交易過程中無利可圖，實無甘冒被取締移送法
    辦判處重刑之危險而平白從事甲基安非他命買賣之理。是其
    販入與出售之間，有從中賺取買賣價差、量差或其他利益以
    牟利之意圖及事實，應屬合理認定。查被告係吳仁聰毒品來
    源之提供者，就本件交易之甲基安非他命來源、交付、價量
    應如何計算居於控制及決定之地位，被告雖稱與吳仁聰從小
    認識，惟難認有何特殊情誼，若非被告有利可圖，何不引介
    吳仁聰與被告之上手直接交易，反而承擔先行給付價金予上
    手之經濟壓力，僅為以原價轉讓予吳仁聰，卻因此甘冒遭查
    獲判處重刑之風險為本案犯行。又被告於偵查及原審審理中
    自承：我幫吳仁聰調毒品後，他會讓我吸毒品1次等語（參
    偵一卷第225頁，原審卷第125頁），自堪認被告交付甲基安
    非他命予吳仁聰，有從中賺取免費施用毒品1次之對價以牟
    利之意圖。是足認被告就本件毒品交易，並非無任何營利意
    圖之單純代購、幫助施用行為，其主觀上有藉此交易從中取
    利之意圖，要無疑義。
  ㈢綜上所述，本件事證明確，被告前揭犯行堪以認定，應依法
    論科。
二、論罪理由
  ㈠核被告所為，係犯毒品危害防制條例第4條第2項之販賣第二
    級毒品罪。被告販賣第二級毒品前持有毒品之低度行為，為
    其後販賣毒品之高度行為所吸收，不另論罪。
　㈡按毒品危害防制條例第17條第2項規定：「犯第4條至第8條之
    罪於偵查及歷次審判中均自白者，減輕其刑」，旨在使刑事
    案件儘速確定，鼓勵被告認罪，並節省司法資源，此所謂「
    自白」係指對自己之犯罪事實全部或主要部分為肯定供述之
    意，謂偵查階段之自白，包括被告在偵查輔助機關及檢察官
    聲請法院羈押訊問時之自白在內。查被告本件犯行，據其於
    偵查、原審及本院審理時均自白不諱，爰依前揭規定，減輕
    其刑。
　㈢按毒品危害防制條例第17條第1項明定，犯第4條或第11條之
    罪，供出毒品來源，因而查獲其他正犯或共犯者，減輕或免
    除其刑。所謂「供出毒品來源，因而查獲其他正犯或共犯者
    」，係指犯罪行為人供出毒品來源之人姓名、年籍、住居所
    或其他足資辨別之特徵等相關資料，使調查或偵查犯罪之公
    務員得據以對之發動調查或偵查程序，並因而查獲其人及其
    犯行者，始足當之（最高法院103 年度台上字第679 號判決
    意旨參照）。經查：
　1.經原審法院函詢臺中地檢署及東勢分局是否有因被告供出其
    毒品來源，因而查獲其他正犯或共犯乙事：被告於110年8月
    17日警詢中，供稱本案毒品來源係「鄭佳宗」，且警方已於
    110年12月1日查緝鄭佳宗到案等情，固有東勢分局110年12
    月22日中市警東分偵字第1100028207號函暨所附偵查報告及
    警詢筆錄1份存卷可參（參原審卷第91至101頁）；惟被告於
    110年8月5日到案前，警方已於執行被告之通訊監察中，知
    悉鄭佳宗為其毒品上游，並於110年8月6日報告臺中地檢署
    檢察官依通訊保障及監察法第18條之1規定，向原審法院聲
    請認可另案監聽內容得作為證據乙節，有臺中地檢署110年1
    2月21日中檢謀秋110偵25750字第1109128601號函暨所附之
    東勢分局110年8月7日偵查報告、東勢分局偵查隊110年8月2
    0日偵辦販毒案聲請通訊監察偵查報告及門號0000000000通
    訊監察譯文1份在卷可考（參原審卷第103至120頁）。是在
    被告供出毒品來源前，警方即已因監聽而得知鄭佳宗為其毒
    品上游，並進而循線查獲，難認係因被告之供述而查獲，上
    開東勢分局函所附之偵查報告認警方有因被告之供述而查獲
    毒品上手鄭佳宗，應屬誤會。
　2.經本院再向臺中地檢署及東勢分局查詢是否曾因被告供述而
    查獲其所供述之另名上手「晃晃」（劉奕廷）乙事，分經臺
    中地檢署於111年3月29日以中檢謀秋110偵25750字第111903
    2913號函及東勢分局於111年4月8日以中市警東分偵字第111
    0007454號函暨檢附之員警職務報告、111年4月11日以中市
    警東分偵字第1110009054號函暨檢附之員警職務報告，覆知
    本案並未因被告供述而查獲上手「晃晃」（劉奕廷）等語（
    參本院第55、59至66頁）。
　3.從而，被告本件販賣第二級毒品犯行，並未因其供述而查獲
    其毒品來源之正犯或共犯，自無從適用上開規定減輕其刑。
　㈣按刑法第59條規定犯罪之情狀可憫恕者，得酌量減輕其刑，
    其所謂「犯罪之情狀」，與同法第57條規定科刑時應審酌之
    一切情狀，並非有截然不同之領域，於裁判上酌減其刑時，
    應就犯罪一切情狀，予以全盤考量，審酌其犯罪有無可憫恕
    之事由，以為判斷；又若有2種以上法定減輕事由，仍應先
    依法定減輕事由遞減其刑後，猶嫌過重時，始得再依刑法第
    59條規定酌減其刑（最高法院95年度台上字第6157號、88年
    度台上字第1862號判決要旨參照）。又販賣第二級毒品罪之
    法定刑為「無期徒刑或10年以上有期徒刑，得併科新臺幣1,
    500萬元以下罰金」，然同為販賣第二級毒品之人，其原因
    動機不一，犯罪情節未必盡相同，或有大盤毒梟者，亦有中
    、小盤之分，甚或僅止於吸毒者友儕間為求互通有無之有償
    轉讓者亦有之，其販賣行為所造成危害社會之程度自屬有異
    ，法律科處此類犯罪，所設之法定最低本刑卻同為「無期徒
    刑或10年以上有期徒刑，得併科新臺幣1,500萬元以下罰金
    」，不可謂不重，於此情形，倘依其情狀處以有期徒刑，即
    足以懲儆，並可達防衛社會之目的者，自非不可依客觀之犯
    行與主觀之惡性二者加以考量其情狀是否有可憫恕之處，適
    用刑法第59條之規定酌量減輕其刑，期使個案裁判之量刑能
    斟酌至當，符合比例原則。經查，被告本案販賣第二級毒品
    犯行，為價金僅500元之小額毒品交易，販賣之毒品數量不
    多，所獲取利潤亦非鉅，且販賣對象僅係毒友1人，與大量
    販售、散佈毒品予不特定人之毒販相較，被告本案犯罪之情
    節尚非至惡，對社會治安及國民健康之危害顯然較大量販售
    者為小，縱依毒品危害防制條例第17條第2項規定減輕其刑
    後，刑度為有期徒刑5年以上，猶嫌過重，有情輕法重之處
    ，難謂符合罪刑相當性及比例原則，其犯罪情狀相較於法定
    之重刑，在客觀上足以引起一般人之同情，情節尚堪憫恕。
    爰就被告所為上揭販賣第二級毒品犯行，依刑法第59條之規
    定，酌量減輕其刑，並依法遞減之。
三、上訴駁回理由
  ㈠原審審理後，認被告如事實欄一所示販賣第二級毒品犯行，
    事證明確，適用毒品危害防制條例第4條第2項、第17條第2
    項、第19條第1項，刑法第11條、第59條、第38條之1第1項
    前段、第3項規定，並審酌被告不思守法自制，循正當途徑
    獲取所需，竟為獲取不法利益，鋌而走險販賣毒品予他人，
    助長毒品散布，危害社會治安及國民健康甚鉅，且販賣毒品
    為世界各國戮力查緝之萬國公罪，甲基安非他命因足以使施
    用者導致精神障礙、性格異常，甚至造成生命危險之生理成
    癮性及心理依賴性，所為殊值非難。惟本案被告販賣毒品之
    數量非多，預期所獲之不法利益亦非大，實與一般大盤、中
    盤之毒梟所為之販賣情節有間；並念被告犯後坦承犯行，態
    度尚可，兼衡其犯罪動機、目的、手段，自述學歷為國中畢
    業之智識程度、未婚、擔任司機收入約4萬多元、與家人同
    住、經濟情形勉持之生活情況等一切情狀，量處有期徒刑4
    年，另就沒收部分，詳予說明如後。核其認事用法，均無不
    當，量刑亦顯已斟酌刑法第57條各款情形，並無過重之情形
    ，應予維持。
　㈡被告上訴及辯護意旨雖請求從輕量刑；惟按刑罰之量定，屬
    法院自由裁量之職權行使，應審酌刑法第57條所列各款事由
    及一切情狀，為酌量輕重之標準，並非漫無限制；量刑輕重
    係屬事實審法院得依職權自由裁量之事項，苟已斟酌刑法第
    57條各款所列情狀而未逾越法定刑度，不得遽指為違法；且
    在同一犯罪事實與情節，如別無其他加重或減輕之原因，下
    級審量定之刑，亦無過重或失輕之不當情形，則上級審法院
    對下級審法院之職權行使，原則上應予尊重（最高法院72年
    台上字第6696號、75年台上字第7033號及85年度台上字第24
    46號判決意旨參照）。本案原審已本於被告之責任為基礎，
    並已具體斟酌刑法第57條所列情形而為量刑，未有偏執一端
    而有失之過重、失衡等情事，均已如前述；依上開說明，即
    不得遽指為未審酌上情而量刑過重。被告前述上訴意旨，尚
    無法為本院所採用；本件被告上訴，為無理由，應予駁回。
四、沒收部分　　
　㈠按犯第4條至第9條、第12條、第13條或第14條第1項、第2項
    之罪者，其供犯罪所用之物，不問屬於犯罪行為人與否，均
    沒收之，毒品危害防制條例第19條第1項定有明文。查扣案
    之SUGAR牌行動電話1支（含門號：0000000000號SIM卡1枚）
    ，為被告用以聯絡本件販賣第二級毒品犯行事宜所用之物，
    應依前揭規定宣告沒收。
　㈡按犯罪所得，屬於犯罪行為人者，沒收之；前二項之沒收，
    於全部或一部不能沒收或不宜執行沒收時，追徵其價額。刑
    法第38條之1第1項前段、第3項定有明文。查本件甲基安非
    他命之交易金額500元，為被告本件販賣毒品犯行之犯罪所
    得，而該犯罪所得並未扣案，為避免被告因犯罪而坐享所得
    ，應依前揭規定宣告沒收，並於全部或一部不能沒收或不宜
    執行沒收時，追徵其價額。　
據上論結，應依刑事訴訟法第368條，判決如主文。
本案經檢察官洪佳業提起公訴，檢察官王清杰到庭執行職務。
中　　華　　民　　國　　111 　年　　6 　　月　　8 　　日
            刑事第七庭  審判長法  官  梁  堯  銘
                              法  官  張  智  雄
                              法  官  王  鏗  普 
以上正本證明與原本無異。　　　　　　　　　　　　　　　　
如不服本判決應於收受送達後20日內向本院提出上訴書狀，其未
敘述上訴之理由者，並得於提起上訴後20日內向本院補提理由書
（均須按他造當事人之人數附繕本）「切勿逕送上級法院」。因
疫情而遲誤不變期間，得向法院聲請回復原狀。
                               書記官  周  巧  屏
　　　　　　　　　　　　　　　 
中　　華　　民　　國　　111 　年　　6 　　月　　8 　　日
附錄本案論罪科刑法條全文
毒品危害防制條例第4條第2項
製造、運輸、販賣第二級毒品者，處無期徒刑或10年以上有期徒
刑，得併科新臺幣1,500萬元以下罰金。